最高法院刑事判決　　　　　　　九十六年度台非字第一二四號
上　訴　人　最高法院檢察署檢察總長
被　　　告　甲○○
上列上訴人因被告公共危險案件，對於台灣桃園地方法院中華民
國九十五年五月一日第一審確定簡易判決（九十五年度桃交簡字
第一０五二號，聲請簡易判決處刑案號：台灣桃園地方法院檢察
署九十五年度偵字第六七八六號），認為違法，提起非常上訴，
本院判決如下：
    主  文
原判決撤銷。
本件公訴不受理。
    理  由
非常上訴理由稱：「按判決不適用法則或適用不當者，為違背法
令；又對於被告無審判權者，應諭知不受理判決，又法院受理案
件不當者，其判決當然違背法令，刑事訴訟法第三百七十八條、
第三百零三條第六款、第三百七十九條第五款均定有明文。次按
九十年十月二日修正公布施行之陸海空軍刑法第五十四條第一項
規定『服用毒品、麻醉藥品、酒類或其他相類之物，不能安全駕
駛動力交通工具而駕駛者，處一年以下有期徒刑、拘役或新台幣
十萬元以下罰金。』又軍事審判法第一條第一項規定『現役軍人
犯陸海空軍刑法或其特別法之罪，依本法之規定追訴審判之。』
是以現役軍人觸犯前揭陸海空軍刑法第五十四條第一項規定者，
依法應由軍事審判機關追訴審判，普通法院無審判權。本件被告
甲○○係自八十九年十一月四日起入伍服役軍中，並九十四年七
月一日起服役於空軍第四九九戰術戰鬥機聯隊桃園基地勤務隊迄
今等情，有國防部高等軍事法院檢察署九十五年十二月二十八日
審武字第０九五０００二一七二號函、空軍第四九九戰術戰鬥機
聯隊九十四年六月十六日武節字第０九四０００四六九六號令附
被告調職證明及兵籍表等影本各乙份附卷可稽。是被告於民國九
十五年二月二十三日凌晨零時許，犯本件公共危險罪時為現役軍
人，且其所涉犯行依前揭軍事審判法第一條第一項及九十年十月
二日修正公布施行之陸海空軍刑法第五十四條第一項規定，應由
軍事審判機關追訴審判，普通法院無審判權，法院對此自應依法
為不受理之判決，乃原審疏為查明，竟為實體有罪判決，顯有適
用法則不當之違誤。案經確定，爰依刑事訴訟法第四百四十一條
、第四百四十三條提起非常上訴，以資糾正。」等語。
本院按對被告無審判權者，應諭知不受理之判決，刑事訴訟法第
三百零三條第六款定有明文。又現役軍人犯陸海空軍刑法或其特
別法之罪者，仍應依軍事審判法之規定追訴審判，軍事審判法第
一條第一項亦有規定。本件原判決以被告甲○○於民國九十五年
二月二十三日凌晨，在桃園縣桃園市○○街某 PUB店飲用啤酒，
至同日凌晨五時許，已屬不能安全駕駛動力交通工具之狀態下，
仍駕駛車牌號碼2133－GU自用小客車，於同日清晨六時許，在桃
園市○○路與民權路口，與梁文郎駕駛車牌號碼3119－KQ自用小
客車發生車禍（雙方已和解），經警據報到場處理，測得被告之
酒測值係0.32MG／L 等情，因而論處被告服用酒類，不能安全駕
駛動力交通工具而駕駛罪刑（處拘役伍拾伍日，如易科罰金，以
佰元折算壹日），在判決內詳述其依憑之證據及認定之理由，
原非無見。惟按九十年十月二日修正公布施行之陸海空軍刑法第
五十四條第一項規定「服用毒品、麻醉藥品、酒類或其他相類之
物，不能安全駕駛動力交通工具而駕駛者，處一年以下有期徒刑
、拘役或新台幣十萬元以下罰金。」，又被告自八十九年十一月
四日起入伍服役軍中，並自九十四年七月一日起服役於空軍第四
九九戰術戰鬥機聯隊桃園基地勤務隊迄今等情，有國防部高等軍
事法院檢察署九十五年十二月二十八日審武字第０九五０００二
一七二號函、空軍第四九九戰術戰鬥機聯隊九十四年六月十六日
武節字第０九四０００四六九六號令附被告調職證明及兵籍表等
影本各乙份在卷可稽。是被告於九十五年二月二十三日凌晨零時
許，犯本件公共危險罪時為現役軍人，且其係涉犯九十年十月二
日修正公布施行之陸海空軍刑法第五十四條第一項之罪，依首開
說明，應由軍事審判機關追訴審判，普通法院並無審判權，依法
應諭知不受理之判決，方為適法。乃原判決不察，竟從實體上審
判而為科刑之判決，顯屬違誤。案經確定，且不利於被告。非常
上訴意旨執以指摘，洵有理由。應由本院將之撤銷改判，以資糾
正。
據上論結，應依刑事訴訟法第四百四十七條第一項第一款但書、
第三百零三條第六款，判決如主文。
中　　華　　民　　國　九十六　年　　五　　月　三十一　日
                      最高法院刑事第四庭
                          審判長法官  黃　一　鑫
                                法官  林　秀　夫
                                法官  徐　昌　錦
                                法官  吳　昆　仁
                                法官  孫　增　同
      本件正本證明與原本無異
                                      書  記  官
中　　華　　民　　國　九十六　年　　六　　月　  六　　日
                                                      Ｑ
